【裁判字號】    90,抗,461
【裁判日期】    900730
【裁判案由】    詐欺
【裁判全文】
臺灣高等法院臺中分院刑事裁定                        九十年度抗字第四六一號
    抗  告  人
    即  自訴人  甲○○○
    被      告  乙○○
右抗告人因詐欺案件，不服臺灣臺中地方法院中華民國九十年二月二十七日裁定（九
十年度自字第六七一號），提起抗告，本院裁定如左：
    主  文
抗告駁回。
    理  由
一、本件自訴意旨略以：抗告人即自訴人（以下稱自訴人）與被告乙○○原屬多年友
    人，民國八十五年四月間，被告稱需現金週轉，向自訴人週轉借用現金新台幣（
    下同）二十萬元，被告並交付其所簽發、台中市第六信用合作社向上分社為付款
    人、票號0000000號、面額二十萬元之支票乙紙予自訴人收執，以取信於
    自訴人，嗣支票屆期，被告先則以電話請求自訴人暫緩提示，後又多次藉故繼續
    要求自訴人延期提示，然嗣後被告竟避不見面，經自訴人多次前往其住所找尋未
    獲，拖延多年，迄未清償分文，因認被告涉犯刑法詐欺罪嫌等語。
二、按法院或受命法官於自訴案件第一次審判期日前訊問及調查結果，如認為案件有
    刑事訴訟法第二百五十二條至第二百五十四條之情形者，得以裁定駁回其自訴，
    同法第三百二十六條第三項定有明文。又按刑法第三百三十九條第一項之詐欺罪
    ，其構成要件須行為人主觀上有為自己或第三人不法所有之意圖，及客觀上有施
    用詐術使被害人陷於錯誤而交付財物始能成立，若其所用之方法，不能認為詐術
    術，亦不致使人陷於錯誤，即不構成該罪。至債務不履行之情形，原因不一，非
    必出於自始無給付意願一端，自難僅因債務人有遲延清償情形，即認有詐欺犯行
    ，先予明。
三、按自訴人認被告涉犯詐欺罪嫌，係以支票影本、臺灣臺中地方法院八十九年度中
    簡字第一六六０號民事裁定影本各一份、及被告借款後拖欠未還，且避不見面等
    為其論據，並聲請傳訊證人石鐵男。經查，本件自訴人在原審自陳被告乙○○向
    其借款之經過為：八十五年四月初，被告打電話來向我先生說要借錢，被告當時
    說臨時有急用，要借一個月，因被告與我先生是十多年的朋友，且都屬同濟會，
    我先生叫我借他，我才借他等語，足認自訴人之所以同意借貸前開款項予被告，
    係因自訴人之夫基於其與被告間深厚之交情要求自訴人借款，自訴人始同意借款
    ，並非因被告施用詐術致陷自訴人陷於於錯誤而交付上開款項甚明。另參以自訴
    人在自訴狀中自陳：當時是由被告之妻來拿錢，因自訴人手邊現金不夠，另向案
    外人石鐵男借五萬元，合併後交付予被告之妻，被告並親自簽發同額之支票供擔
    保，嗣後自訴人與被告碰面一次，被告曾交付面額五萬元之本票一張予自訴人轉
    交石鐵男等語，如被告自始有詐欺意圖，於詐得上開款項後，當逃逸無，豈有
    再簽發本票予石鐵男之理，益證其嗣後未依約清償，並非自始即有詐欺意圖。末
    查，自訴人在原審調查中亦坦承是因找不到被告，且石鐵男向自訴人催討前開五
    萬元債務，自訴人才告被告詐欺等語，足見自訴人係因遭石鐵男催討債務後，始
    因被告未依約還款推定被告有詐欺取財之犯行，而提起本件自訴，其提起自訴之
    目的係為索討債務甚明，惟本件被告於向自訴人借款之初，並無施用詐術之行為
    ，自訴人亦非因被告有施用詐術行為而陷於錯誤交付借款等情，已如前述，至被
    告於借款後，未能依約按時清償，亦屬被告應負遲延責任之單純民事債務糾紛，
    與詐欺罪之構成要件並不相符。再自訴人提出之前開支票及民事裁定均僅足證明
    被告有向自訴人借款行為，無法據為被告有詐欺犯行之證據，本件難僅因被告有
    遲延清償欠款情形，即認被告於借款之初有詐欺之意圖，此外，復查無其他確切
    證據足認被告有自訴人所指詐欺之情事，其犯罪嫌疑尚屬不足，原審因予裁定駁
    回本件之自訴，核無不合，抗告意旨猶執陳詞，指摘原審裁定不當，求予撤銷，
    為無理由，應予駁回。
四、據上論斷，應依刑事訴訟法第四百十二條，裁定如主文。
中      華      民      國      九十       年     七      月    三十    日
                                臺灣高等法院臺中分院刑事第八庭
                                      審判長法  官  羅  得  村
                                            法  官  劉  榮  服
                                            法  官  陳  賢  慧
右正本證明與原本無異。
不得抗告。
                                            書記官  許  麗  花
中      華      民      國      九十       年     八      月     二     日
                                                                        Ｒ


司法院資訊處製作；財團法人民間司法改革基金會備份。
